【裁判字號】    92,上易,1785
【裁判日期】    920905
【裁判案由】    傷害等
【裁判全文】
臺灣高等法院刑事判決                          九十二年度上易字第一七八五號
    上  訴  人
    即  被  告  乙○○
    選任辯護人  陳建宏律師
右上訴人因傷害案件，不服臺灣基隆地方法院九十二年度易字第九二號，中華民國九
十二年五月十五日第一審判決（起訴案號：臺灣基隆地方法院檢察署九十一年度偵字
第三四七號）提起上訴，本院判決如左：
    主  文
原判決撤銷。
乙○○共同傷害人之身體，處有期徒刑玖月。
    事  實
一、乙○○於民國（下同）九十一年十月六日下午四時四十分許，駕駛ＨＢ─００六
    八號自用小客車，搭載友人甲○○（按當時正在睡覺中不知情），跟隨姓名年籍
    均不詳之友人八人所乘坐車號不詳（因當日係星期日，乙○○等人預計會塞車，
    欲行駛路肩，遂事先以衛生紙沾濕後覆蓋在前開汽車之前後車牌上，以免遭警方
    照相取締）之自用小客車二部，沿濱海公路即台二線公路，自宜蘭縣往台北縣瑞
    芳鎮方向行駛，途經台北縣貢寮鄉台二線九十八點四公里處時，因丙○○所駕駛
    搭載其妻丁○○及幼子之ＫＳ─０四九號營業用曳引車，妨礙乙○○等人所駕駛
    之三部車超車，致乙○○等人心生不悅，遂於超車繼續行駛一段路後，併排停於
    路邊，乙○○等九人下車併列等候該營業用曳引車，俟丙○○所駕駛之營業用曳
    引車到達後，乙○○等九人即基於共同傷害及毀損之犯意聯絡，由乙○○先上前
    欲將車門拉開，因丙○○將車門鎖住，致乙○○無法將車門拉開，惟乙○○等人
    仍不罷休，先將車門上之車把損壞，再持路旁石塊砸破擋風玻璃及車門玻璃後，
    由乙○○等人中一人拉開前開營業用曳引車客座之車門後，即輪流而上（一人上
    一人下之方式），分別持石塊進入車內，以石頭毆打丙○○、丁○○，其中一人
    更自駕駛座下取得丙○○所有之榔頭一把，攻擊丙○○，致丙○○受有頭皮撕裂
    傷二點五公分、二公分、前額撕裂傷三公分、左手鈍挫傷、右手指撕裂傷等傷害
    ，丁○○受有胸部挫傷（皮下淤血）三乘一公分、左臂擦傷０點三乘０點三公分
    （診斷書誤記為擦傷二處）、左手擦傷一乘０點一公分三處、０點八乘０點一公
    分、０點五乘０點一公分及右臂挫傷（皮下淤血）七乘三公分等傷害。嗣因有路
    人高呼「警察來了」，乙○○等人始匆匆駕車離去，惟因乙○○小客車之後車牌
    遮掩不完全，經丙○○夫妻排列組合後認出全部車號，報警處理。
二、案經丙○○、丁○○訴由台北縣警察局瑞芳分局報請台灣基隆地方法院檢察署檢
    察官偵查後聲請簡易判決處刑，原審認為不宜，改依通常程序審理。
    理  由
一、訊據被告乙○○矢口否認有共同傷害等犯行，辯稱：當時濱海公路自宜蘭縣往台
    北縣瑞芳鎮方向塞車，被告乃行駛路肩，到達現場時，看到一群年輕人圍住告訴
    人丙○○所駕駛之營業用曳引車，並以石塊毆打告訴人，砸破該營業用曳引車全
    部玻璃，衝突結束，那群年輕人就迅速駕車逃逸，後來告訴人丙○○血流滿面下
    車看到被告的車子，誤認被告亦是參與毆打他的年輕人，被告不過好奇而下車觀
    看，並未動手傷害及毀損云云。
二、經查：
(一)右揭事實業據告訴人丙○○、丁○○於警訊、檢察官偵查、原審審理中指訴被害
    綦詳，並據告訴人丙○○於本院調查中指稱：「事發前即被他們毆打之前，我就
    看到他們四台車，前後一排在路肩，我們到時他們大概九個人已一字排開擋在路
    中間，我把車停下來，他們有人就用手比著我叫我下來，我也沒下車，當時我駕
    駛座的車門時鎖著，我太太及小孩坐在後坐，但門忘記從內鎖住，有一個人來拉
    我的門把，用力著拉，拉不開，後來大力將駕駛座外面的門把扯斷，當時也有人
    拿著石頭將我駕駛座的擋風玻璃及前面的擋風玻璃打破，其中一人從我左手邊前
    面的客座門（那門沒鎖）拉開，人從那衝進來，直接拿石塊攻擊我頭部，他們是
    輪流進來攻擊我。我太太坐在後座，叫他們不要打，她有以手及她的身體阻隔，
    她就因為這樣受傷，她有告訴他們她有一、二個月身孕叫他們不要打，但他們不
    聽。幸好我的太太所懷的身孕已在二個月前生產。」等語屬實（本院卷第二九頁
    、九十二年七月十六日訊問筆錄）。又被告與告訴人於九十二年八月十二日達成
    和解後，告訴人於本院九十二年八月十二日調查中已當庭表示願意原諒被告，惟
    經本院訊以「對被告否認犯罪有何意見？」，告訴人丙○○仍證稱：「我之前所
    言被傷害及毀損都是事實，因為被告很有誠意與我達成和解，我不願再追究他所
    說的。被告確實有傷害我及毀損我的汽車。」等語，猶見告訴人丙○○不致故予
    誣攀。復有有長庚紀念醫院診斷證明書、行政院衛生署宜蘭醫院驗傷診斷書、指
    認相片、指認口卡各一張、照片四張及現場圖三張在卷可稽（偵查卷第一九至二
    四頁）。
(二)觀諸前開照片告訴人丙○○所駕駛營業用曳引車之駕駛座玻璃確已毀損，其中毀
    損而未破部分，尚可看出係重物所擊，足認告訴人指訴係遭被告等人以石塊攻擊
    ，尚非無據。且據告訴人丙○○於警訊指稱：「有二輛自小客車喜美，前後車牌
    都用濕衛生紙貼住車牌前後二面，無法辨識，其中一輛是白色，另一輛沒看清楚
    。第三輛是紅色喜美，前車牌也用濕衛生紙貼住，但後車牌遮得不是很完整，可
    以清楚辨認車牌號碼為ＨＢ─００六八紅色喜美轎車」（偵查卷第七頁反面），
    核與被告於檢察官偵查中供承：「（問：你為何用浸濕的衛生紙蓋住車牌？）」
    我開車前就先黏上去，準備走路肩。」、「問：你那一台ＨＢ─００六八是什麼
    車？）是紅色喜美」等情相符（偵查卷第三十七頁正面、三十八頁正面），可證
    告訴人指訴三部加害車輛掩飾車牌之情節非虛。況被告所駕駛車輛是三部車中最
    後一部，因其車牌覆蓋不完全，經告訴人將前後車牌排列組合始得悉車號，報警
    處理，經警察循線通知被告，偕同證人即當時乘坐被告所駕駛自小客車之甲○○
    到案，告訴人二人不特當場指認被告之相片及口卡門屬實，更當面指認係被告行
    兇無訛，而告訴人夫妻則未併予指認證人甲○○行兇，亦見告訴人指訴被告，尚
    非任意誣攀。
(三)證人即當時乘坐被告所駕駛自小客車之甲○○於原審時證稱：「（問：當天發生
    何事？）因當天我們趕路回來，一直走路肩，當時我在車上睡覺，被告叫我起來
    ，說前面有很多人在打架，被告下車前去看，他下車沒多久我就叫他趕快上車，
    我看到被告下車觀看，被告回來時，我跟他說不要靠近現場，不然人家會誤會你
    也有事。（問：你開的車如何到達現場？）我不知道，當天我在睡覺，我被被告
    叫起來時，看見被害人已經滿臉是血，當時應該已經打完了，後來前面的三台車
    走了之後，我們就跟著走了。（問：當時被害人被打滿臉是血時已經被打了，為
    何被告還要下車看？）被告還沒下車他就叫我說要下車，被告下車後，後來看見
    被害人滿臉是血，我就叫被告趕快進車子裡」云云（原審卷第十一頁起、九十二
    年四月二十八日訊問筆錄），審之被告於原審時供稱：「我到達時，前面已經停
    了二部車，我看到一群年輕人走下來，對著大卡車罵，還沒有開始打，我先下車
    來看，我下車時他們已經圍過去了，就開始打，我就上車叫甲○○下車，但甲○○叫我不要管，我下車的時間約有五分鐘之內，然後我就上車了。我上車後，他
    們還在繼續的打，打完後，他們上車開車就走了，我當時在車上正要走時，看到
    被害人下車且已經滿臉是血。」（原審卷第十五頁起、九十二年四月二十八日訊
    問筆錄），就證人甲○○係在何時為被告叫醒，被告何時下車，下車多久，以及
    其他過程之敘述，被告與證人甲○○說法截然不同，證人甲○○所證，自有瑕疵
    可指。況卷附證人當庭所畫之現場圖與被告當庭所畫之現場圖亦不一致，足認證
    人所述之內容不實，自不足遽為有利被告之認定。
(四)告訴人固指稱約有十人持路旁石塊砸破擋風玻璃及車門玻璃後，再持石塊進入車
    內，以石頭毆打告訴人等，惟證人甲○○稱有七、八人（原審卷第十一頁），依
    罪疑利益歸被告原則，本院認定本件共犯含被告共有九人。易言之，本院認為前
    面二部車各有四人，被告之車共有二人，即被告加證人甲○○，證人甲○○在車
    上睡覺，並未參與，前二部車之八人加上被告共九人一起行兇，併予指明。
(五)綜上所述，被告所辯，無非圖卸其責，不足採信，本件事證明確，被告犯行堪以
    認定。
三、核被告所為，係犯刑法第二百七十七條第一項之傷害、第三百五十四條之毀損罪
    。被告所犯上開二罪間，有方法結果之牽連關係，為牽連犯，應依刑法第五十五
    條之規定從一重之傷害罪處斷。又被告與不詳姓名年籍八人共同犯罪，彼此間有
    犯意聯絡及行為分擔，均為共同正犯。被告於傷害同時另涉犯毀損部分，雖未據
    起訴，惟查該部分與已起訴之傷害罪有方法結果之牽連關係，屬裁判上一罪，本
    院自得併予審酌，附此敘明。
四、原審予以論罪科刑，固非無見。惟查：被告已與告訴人丙○○、丁○○達成民事
    和解，並賠償丙○○、丁○○新台幣五萬元，有和解書一紙在卷為憑（本院卷第
    四六頁），原審未及審酌上開情狀，逕予科處罪刑，容有未洽。被告上訴意旨，
    否認犯罪，雖無理由，惟原判決既有上開可議，應由本院予以撤銷改判。爰審酌
    被告之品行、生活狀況、智識程度、犯罪之動機、目的、所生危害程度、犯罪後
    與告訴人丙○○、丁○○達成和解、賠償損害、已獲得被害人原諒（本院卷第四
    三頁）等一切情狀，量處如主文第二項所示之刑。至扣案之石塊一塊，雖係供犯
    罪所用之物，但並非被告所有，乃不併予諭知沒收，併此敘明。
據上論斷，應依刑事訴訟法第三百六十九條第一項前段、第三百六十四條、第二百九
十九條第一項前段，刑法第二十八條、第二百七十七條第一項、第三百五十四條、第
五十五條，罰金罰鍰提高標準條例第一條前段，判決如主文。
本案經檢察官李良忠到庭執行職務。
中      華      民      國    九十二    年      九      月      五      日
                              臺灣高等法院刑事第六庭
                                  審判長法  官  陳  春  秋
                                        法  官  高  明  哲
                                        法  官  洪  英  花
右正本證明與原本無異。
不得上訴。
                                        書記官  陳  威  霖
中      華      民      國    九十二    年      九      月      五      日
附錄論罪法條：
刑法第二百七十七條第一項：
傷害人之身體或健康者，處三年以下有期徒刑，拘役或一千元以下罰金。
刑法第三百五十四條：
毀棄、損壞前二條以外之他人之物或致令不堪使用，足以生損害於公眾或他人者，處
二年以下有期徒刑、拘役或五百元以下罰金。


司法院資訊處製作；財團法人民間司法改革基金會備份。
